【裁判字號】    89,交簡上,2
【裁判日期】    891011
【裁判案由】    過失傷害
【裁判全文】
臺灣士林地方法院刑事判決                          八十九年度交簡上字第二號
    上  訴  人
    即  被  告  甲○○
右列上訴人因過失傷害案件，不服本院內湖簡易庭八十八年度湖簡字第三○二號中華
民國八十八年十一月六日第一審判決（聲請案號：八十八年度偵字第七二五六號），
提起上訴，本院管轄之第二審合議庭判決如左：
    主  文
上訴駁回。
    事  實
一陳美貞於民國八十八年三月八日下午六時許，無照駕駛騎乘車牌號碼ＥＥＦ─○四
  七號輕型機車，沿臺北市○○路○段由西向東行駛，行經臺北市○○路○段五九五
  號前，本應注意兩車併行之間隔，並隨時採取必要之安全措施，以避免發生碰撞之
  危險，且依當時天候晴朗有暮光、路面乾燥無缺陷、視距良好等情，又無不能注意
  之情形，竟疏未注意兩車併行之間隔，致與右側同向直行、由乙○○騎乘之車牌號
  碼ＳＲＡ─七一七號輕型機車發生擦撞（乙○○過失傷害部分另案審理），二車均
  倒地，乙○○因而受有臉部裂傷約十一公分、口腔內裂傷約五公分、右膝擦傷約五
  公分ｘ五公分、口顎牙齒斷裂四顆等傷害。甲○○於肇事後，在未被有偵查犯罪職
  權之公務員發覺前，主動向前往處理車禍之臺北市政府警察局交通警察大隊內湖分
  隊隊員自首坦承肇事。
二案經乙○○訴由臺灣士林地方法院檢察署檢察官偵查起訴。
    理  由
一訊據被告陳美貞固不否認前揭時地與告訴人乙○○發生車禍之事實，然矢口否認有
  何過失傷害之犯行，辯稱：係告訴人騎乘之機車車頭自右後方追撞伊機車之右後護
  板云云。惟查：(一)右揭事實，業據告訴人指訴綦詳，並有道路交通事故調查報告表
  、談話紀錄表、照片十九幀附卷可稽。被告雖辯稱係遭告訴人自後追撞云云，然被
  告自承其所騎乘之車牌號碼ＥＥＦ─○四七號機車於肇事後向右傾倒，而告訴人陳
  稱其所騎乘之車牌號碼ＳＲＡ─七一七號機車係向左傾倒（參見本院八十九年十月
  四日審判筆錄），經檢視二車車損情形，被告騎乘之機車右側護板脫落、告訴人騎
  乘之機車左側後視鏡斷裂、前輪蓋左側輕微磨損，互核與二車倒地情形相符，參以
  比對告訴人機車前輪蓋左側磨損位置及被告機車右側護板脫落位置，二者高度不一
  ，此有前揭卷附照片可考，難認被告機車右側護板脫落係遭告訴人機車車追撞所致
  ，況被告曾於本院訊問時自承：「我車後的破裂是因為倒地造成的」等語不諱（參
  見本院八十九年四月十八日訊問筆錄），是本件肇事原因應非告訴人自後追撞被告
  ，而係二車併行時，被告及告訴人行車均未保持兩車併行之安全間隔，臺北市車輛
  行車事故鑑定委員會八十九年三月二十日北鑑審字第八九六○○四五八○○號鑑定
  意見書、臺北市政府交通局八十九年六月十九日北市交三字第八九二一九六六三○
  ○號函附送之八十九年六月十二日北市交鑑意字第五四六九號車輛行車事故鑑定案
  件覆議意見書亦同此認定。(二)又被害人乙○○確因本件車禍受有臉部裂傷約十一公
  分、口腔內裂傷約五公分、右膝擦傷約五公分ｘ五公分、口顎牙齒斷裂四顆等傷害
  ，亦有國泰綜合醫院內湖分院診斷證明書影本一件在卷足憑。(三)按汽車行駛時，駕
  駛人應注意兩車併行之間隔，並隨時採取必要之安全措施，道路交通安全規則第九
  十四條第三項分別定有明文，被告騎乘機車自應注意上述道路交通安全規定，且當
  時之天候晴朗有暮光、路面乾燥無缺陷、視距良好等情形，有道路交通事故調查表
  各欄項目明細內容可查，並無不能注意之情事，被告竟疏未注意兩車併行之距離，
  以致肇事，致告訴人受傷，被告對本件車禍之發生，顯有過失，且被告過失行為與
  被害人傷害間，具有相當因果關係。(四)末查告訴人本應注意兩車併行之間隔，並隨
  時採取必要之安全措施，以避免發生碰撞之危險，且依當時之情形，並無不能注意
  之情事，竟疏未注意，未與被告保持行車安全間距，以致肇事，已如前述，對於結
  果之發生亦與有過失，惟行為人之過失，與被害人自己之過失，併合而為危害發生
  之原因時，仍不能阻卻行為人過失之責任。(五)至被告於駕駛執照吊扣期間駕車乙節
  ，業據其自承不諱，並有臺北市監理處八十九年一月二十一日北市監二字第八九六
  ○二三二二○○號函附卷可稽，依道路交通管理處罰條例第二十一條第一項第七款
  規定，固應受罰鍰處罰，惟該等行為並非必然發生車禍肇事之結果，與車禍之發生
  尚無相當因果關係（最高法院八十五年度臺上字第七九七號判決參照），附此敘明
  。本件事證明確，被告所辯，顯係卸責之詞，殊無可採，事證明確，其犯行洵堪認
  定，應依法論科。
二核被告所為，係犯刑法第二百八十四條第一項之過失傷害罪。被告於本件車禍發生
  當時，普通小型車駕駛執照正值吊扣中，已如前述，屬無照駕駛，應依道路交通管
  理處罰條例第八十六條第一項規定，加重其刑至二分之一。又被告於肇事後，在未
  被有偵查犯罪職權之公務員發覺前，主動向前往處理車禍之臺北市政府警察局交通
  警察大隊內湖分隊隊員自首坦承肇事，此有臺北市政府警察局交通警察大隊八十八
  年十一月十七日北市警交大四字第八八六五四八七五○○號函送之報案自首調查表
  在卷可稽，應依刑法第六十二條前段減輕其刑，並依法先加後減之。原審適用刑法
  第二百八十四條第一項、第四十二條第二項、第六十二條前段（原審漏載前段），
  道路交通管理處罰條例第八十六條第一項，罰金罰鍰提高標準條例第一條前段、第
  二條論處被告罰金五千元，並諭知易服勞役之折算標準，認事用法及量刑均無不當
  ，應予維持。上訴意旨指摘原判決不當，求為撤銷改判，為無理由，應予駁回。
據上論斷，應依刑事訴訟法第四百五十五條之一第一項、第三項、第三百六十八條，
判決如主文。
本案經檢察官陳瑞仁到庭執行職務。
中        華        民        國   八十九     年    十    月    十一    日
                                  臺灣士林地方法院刑事第四庭
                                      審判長法  官  林  俊  益
                                            法  官  杜  惠  錦
                                            法  官  陳  玉  曆
右正本證明與原本無異。
本件不得上訴。
                                            書記官  陳  鳳  嬌
中        華        民        國   八十九     年    十    月十六    日


司法院資訊處製作；財團法人民間司法改革基金會備份。
